臺灣彰化地方法院刑事判決　　　　　　　 94年度訴字第546號
公　訴　人　臺灣彰化地方法院檢察署檢察官
被　　　告　乙○○
　　　　　　　　　　　巷十一號.
上列被告因妨害自由等案件，經檢察官提起公訴（九十四年度偵
字第一七一一號），本院判決如下：
        主  文
乙○○共同傷害人之身體，處有期徒刑伍月，如易科罰金，以參
佰元折算壹日。
        事  實
一、乙○○與姓名年籍不詳之成年男子等七、八人，因替他人處
    理債務糾紛，先於民國九十四年二月二十八日十四時許，至
    彰化縣伸港鄉○○路一二八號丙○○住處，向丙○○索討債
    務，然因故不歡而散。嗣於同日十九時十分許，乙○○再夥
    同姓名年籍不詳之成年男子五人合計共六人，共同基於傷害
    人身體之犯意，再至丙○○上址住處，即由林秋興持現場拾
    得之角鐵（起訴書誤載為鐵棍），另二人持棒球棒（起訴書
    贅載電擊棒）共同毆打丙○○，丙○○遭乙○○等人毆打後
    即欲逃離現場，乙○○等六人即由後追趕毆打丙○○至離上
    址約一百至二百公尺之水溝旁，致丙○○因而受有頭部外傷
    、頭皮撕裂傷、尺骨骨折等傷害。經丙○○之妻甲○○囑其
    女兒報警處理，為警於同日十九時三十五分許（起訴書誤載
    為三十分許），在上址當場查獲仍手持角鐵之乙○○，並扣
    得該枝角鐵，而其餘五名男子則趁隙逃逸。
二、案經被害人丙○○訴由彰化縣警察局和美分局報請臺灣彰化
    地方法院檢察署檢察官偵查起訴。
        理  由
一、訊據被告乙○○固坦承有於九十二年二月十八日十四時許，
    及同日十九時十分許，至告訴人丙○○上開住處，惟矢口否
    認有打人行為，辯稱：伊是開「白牌」計程車（即車輛非掛
    有計程車標誌之車輛），當天是接受客戶召車前往告訴人住
    處，不是去討債，而警察到時伊手中會持角鐵，是因為看到
    告訴人住處有很多人，會怕被打，才在告訴人屋後撿拾該角
    鐵防身云云。惟查：（一）被告右揭犯行業據告訴人於警詢
    、偵查中及本院審理時指訴綦詳，並提出伸港忠孝醫院診斷
    證明書、醫療費用證明等為證。又證人即告訴人之妻甲○○
    於警詢、偵查中及本院審理時迭次證稱：事發當天十四時許
    ，被告等人開三輛車到伊家，當時伊就向警局報備，所以當
    時沒有發生事情，而到當天十九時許，被告與其他五人又到
    伊住處，被告一衝進來就打伊先生丙○○；當時被告有推伊
    一把，伊嚇一跳，就騎機車去找伊大伯來幫忙，被告等五、
    六人這時都在打伊先生，伊先生就被他們邊打邊跑到水溝那
    邊；當時被告是拿扣案的角鐵打伊先生，其他人有人拿棒球
    棒打，但沒有看到有人拿電擊棒打人，之後可能是伊先生逃
    掉了，被告又拿著角鐵踅回來伊住處找人，但這時警察就來
    了，並當場查獲被告等語。核告訴人與證人甲○○所為之證
    述情節相符，堪信告訴人之指訴，並非無據。（二）證人即
    處理本案之警員沈子淳於本院審理時證稱：伊到現場時是當
    天十九時三十五分，因當天下午已有人備案，所以報案五分
    鐘後即到達現場，到場時伊看到被告手持扣案之角鐵，但他
    並沒有什麼其他動作，伊即拔槍喝令他趴下，並將之逮捕等
    語。此外，復有其提出之職務報告書、當時拍攝之現場及留
    有血跡之照片八幀等在卷可按，足徵被告確有手持角鐵在現
    場，並於其前參與毆打告訴人，否則其何以會在場，並手持
    角鐵。（三）被告於警詢時供稱：伊是陪同丙○○的債權人
    「嫂子」的人去丙○○經營的土雞城小吃部（兼住宅），處
    理債務糾紛，第一次與丙○○的債權人夫婦及一不詳姓名男
    子去，第二次伊與另二名男子去，是朋友「阿華」通知伊去
    處理債務糾紛等語。再於偵查中供稱：伊當天十四時許，加
    上伊共有八人，其中二人是夫妻，他們是告訴人的債權人，
    當時是去解決債務糾紛，到達後告訴人說要對帳，債權人就
    回去拿資料，嗣經告訴人對帳後，告訴人說不對，就將帳冊
    撕掉，伊等就離開；到了晚上七時許，因為告訴人欠伊朋友
    的錢，他又不還，所以伊要去找告訴人理論，所以又到告訴
    人住處等語。再於本院供稱：伊與警詢、偵查中是說文貴及
    嫂子借錢給告訴人，但告訴人沒還錢，本來說借錢一個月利
    息新臺幣（下同）二萬元，但都沒有給，當天下午伊等到場
    現，告訴人有報警，並要伊等拿出帳冊給他看，嫂子就回去
    拿帳冊，警察來時，叫嫂子拿出帳冊給他看，結果告訴人就
    將帳冊撕掉；伊是開白牌計程車，當天到現場二次，第一次
    是文貴的朋友叫的，第二次是本來伊要回去，剛開車門時，
    他們就問伊是否方便，如果方便就載他們到海尾厝，車費是
    二百元等語。綜合上開被告之供述，其如非係至告訴人住處
    索債，何以會知道告訴人借錢一個月之利息是二萬元？且其
    既係開白牌計程車，一般不認識之人何以知道其所駕駛之自
    小客車是充作計程車之用？縱被告所駕駛之自用小客車係充
    作自牌計程車，被告供承對於告訴人住處附近之路況不熟，
    也不認識所載之人，何以在五、六小時內有二批不認識之人
    會剛好將其所駕駛之自用小客車認係計程車，而召其車至告
    訴人住處，此種機會應是微乎其微。足見被告前後供述矛盾
    ，而有疑義，被告與另五名男子應是本就認識，而共同前往
    告訴人住處報復告訴人撕毀帳冊。（四）揆諸前揭說明，本
    件事實應是被告夥同其他五名不詳姓名之成年男子，因其等
    於同日下午至告訴人住處索債，告訴人報警並將帳冊撕毀，
    因而心生不滿，再於同日十九時十分許至告訴人住處報復、
    毆打告訴人。被告前揭所辯，無非係事後卸責之詞，要無可
    取，本件事證業已明確，被告犯行堪以認定。
二、核被告所為，係犯刑法第二百七十七條第一項之傷害罪。又
    其與不詳姓名之五名成年男子就前開傷害犯行有犯意聯絡，
    及行為分擔，均為共同正犯。爰審酌被告尚無前科之品行，
    僅因細故即夥同他人至告訴人住處毆打告訴人，惡性非輕，
    犯罪之動機、目的、手段、所生危害，被告表示願賠償告訴
    人十萬元為告訴人所不追究，被告迄今仍否認犯行之態度等
    一切情狀，量處如主文所示之刑，並諭知易科罰金之折算標
    準，以示懲處。另扣案之角鐵一支雖為被告犯罪所用之物，
    然係被告在現場臨時所撿拾，顯非被告所有之物，其他共同
    所持之棒球棒並未扣案，亦無法證明係其他共犯所有，爰均
    不依刑法第三十八條第一項第二款規定宣告沒收，併予敘明
    。
三、公訴意旨另以：被告乙○○與姓名年籍不詳之成年男子五名
    合計六人，因替他人處理債務糾紛，於九十四年二月二十八
    日十九時十分許，至彰化縣伸港鄉○○路一二八號告訴人丙○○住處，由被告持鐵棍及另二人分持電擊棒及棒球棒共同
    毆打告訴人後，復共同基於剝奪人行動自由之犯意聯絡，由
    被告留於原處把風並監視在場之告訴人之妻甲○○，其餘五
    人強行將告訴人押至距該址約一百至二百公尺之溝邊毆打，
    以此方式剝奪告訴人之行動自由，因認被告另涉有刑法第三
    百零二條一項之剝奪人之行動自由罪云云。
    按犯罪事實應依證據認定之，無證據不得推定其犯罪事實；
    又不能證明被告犯罪者，應諭知無罪之判決，刑事訴訟法第
    一百五十四條第二項、第三百零一條第一項分別定有明文。
    次按認定犯罪事實所憑之證據，雖不以直接證據為限，間接
    證據亦包括在內；然而無論直接或間接證據，其為訴訟上之
    證明，須於通常一般之人均不致有所懷疑，而得確信其為真
    實之程度者，始得據為有罪之認定，倘其證明尚未達到此一
    程度，而有合理之懷疑存在時，即無從為有罪之認定（最高
    法院七十六年度台上字第四九八六號判例參照）。本件公訴
    人認被告涉有前揭妨害自由犯行，無非係以告訴人及證人甲○○之證述為論據。訊據被告堅決否認前揭犯行，辯稱：伊
    並沒有限制告訴人及證人甲○○之自由，也沒有將告訴人拉
    到水溝邊毆打等語。經查：告訴人於警詢、偵查中雖訴稱：
    被告等人有將伊拖到離伊住處約一百公尺的水溝旁毆打，並
    將伊丟入水溝內，再持石頭丟伊等語。然證人即告訴人之妻
    甲○○於本院審理時，經檢察官詰問及本院再次訊問時，均
    證稱：當時伊在場，被告等一到就衝進來打伊先生．．．伊
    就騎機找伊大伯來幫忙，被告等都沒有阻止，伊還有問被告
    為何要打伊先生，伊先生是被被告等人邊打邊跑到水溝旁，
    而非是被告等人架到水溝旁的，被告之後有再跑到伊住處，
    可能是因為伊先生跑掉了，回來找伊先生，他再回來時並沒
    有叫伊等不能動或不能跑，只是在找人而已，所以伊才可以
    叫伊女兒報警等語。由證人甲○○之證述，被告等確未將告
    訴人押至距其住處約一百至二百公尺處之水溝旁，而是告訴
    人遭毆後，為逃離現場而自行跑到水溝旁，被告等也未限制
    證人甲○○之行動自由。從而，被告前揭所辯，其未妨害告
    訴人等之自由等語，尚非難予採信。此外，復查無其他積極
    證據足以證明被告涉有妨害自由犯行，不能證明被告此部分
    犯罪，惟公訴人認此部分與前揭有罪部分，有方法、結果之
    牽連關係，為牽連犯，屬裁判上一罪，爰不另為無罪之諭知
    ，附此敘明。
據上論斷，應依刑事訴訟法第二百九十九條第一項前段，刑法第
二十八條、第二百七十七條第一項、第四十一條第一項前段，罰
金罰鍰提高標準條例第一條前段、第二條，判決如主文。
本案經檢察官林裕斌到庭執行職務。
中　　華　　民　　國　　94　　年　　6 　　月　　29　　日
                      臺灣彰化地方法院刑事第一庭
                          審判長法官  葉  榮  郎
                          法　　　官  葛  永  輝
                          法　　　官  陳  秋  錦
以上正本證明與原本無異。
如不服本判決，應於判決送達後十日內，向本院提出上訴狀（須
附繕本）。
告訴人或被害人對於判決如有不服具備理由請求檢察官上訴者，
其上訴期間之計算係以檢察官收受判決正本之日期為準。
中　　華　　民　　國　　94　　年　　6 　　月　　29　　日
                          法院書記官  于  淑  真
中華民國刑法第277條
(普通傷害罪)
傷害人之身體或健康者，處三年以下有期徒刑、拘役或一千元以
下罰金。
犯前項之罪因而致人於死者，處無期徒刑或七年以上有期徒刑；
致重傷者
，處三年以上十年以下有期徒刑。
